【裁判字號】    91,訴,3411
【裁判日期】    920922
【裁判案由】    營業稅
【裁判全文】
臺北高等行政法院判決                            九十一年度訴字第三四一一號
                              .
    原      告  許福氣即啟旺工程行
    被      告  財政部臺灣省北區國稅局
                （承受原臺北縣政府稅捐稽徵處業務）
    代  表  人  林吉昌（局長）
    訴訟代理人  甲○○
右當事人間因營業稅事件，原告不服財政部中華民國九十一年七月一日台財訴字第○
九一○○二一○五五號訴願決定，提起行政訴訟。本院判決如左：
    主  文
原告之訴駁回。
訴訟費用由原告負擔。
    事  實
甲、事實概要：
    緣原告於民國（以下同）八十五年八月至十月間進貨，價款計新台幣（以下同）
    三、九七四、六○○元，涉嫌持虛設行號之鋁台企業有限公司（以下簡稱鋁台公
    司）所開立之統一發票，充作進項憑證，並持以申報扣抵銷項稅額一九八、七三
    ○元，案經原處分機關查獲，取具原告之承諾書、統一發票影本、說明查核紀錄
    、統一發票查核清單影本、補稅繳款書影本及台北市稅捐稽徵處八十九年二月一
    日北市稽核甲字第八九○○一九二九○○號刑事案件移送書等證據附案佐證，就
    其不得扣抵憑證而申報扣抵銷項稅額部分，發單追繳營業稅額一九八、七三○元
    （已繳納）外，並按所漏稅額一九八、七三○元處三倍之罰鍰計五九六、一○○
    元（計至百元止）。原告不服，就罰鍰部分，申請復查，未獲變更，訴經財政部
    九十年十月八日台財訴字第○九○一三○○七七九號訴願決定將原處分撤銷，囑
    由原處分機關另為處分，嗣經原處分機關重核結果，仍維持原核定，原告不服，
    提起訴願，亦遭決定駁回，遂向本院提起本件行政訴訟。並自九十二年一月一日
    起，由被告承受原臺北縣政府稅捐稽徵處有關營業稅業務。
乙、兩造聲明：
  一、原告聲明：訴願決定、復查決定及原處分均撤銷。
  二、被告聲明：駁回原告之訴。
丙、兩造之爭點：
    本件罰鍰處分是否違法？
原告主張：
一、本次訴願決定書（台財訴字第○九一○○二一○五五號）之理由「２」既已確定
    原告有進貨之事實，當然就無所謂之違反行為時營業稅法第五十一條第五款之情
    事。
二、原告依照營業稅法之規定，有進貨事實當然應依法取得進項憑證，而銷貨公司（
    鋁台公司）有無繳納稅捐，原告無法亦不可能掌握，被告即認定原告違反營業稅
    法第十九條第一項第一款、第三十三條第一款，實屬不合。
三、依據司法院釋字第五○三號解釋；納稅義務人違反作為義務而被處行為罰，僅需
    其有違反作為義務之行為應受處罰；而逃漏稅捐之被處漏稅罰者，須具有處罰法
    定要件之漏稅事實方得為之。原告於此次交易有付款之事實，經手人洪清和收款
    之親筆簽收，足可證明原告有付款之事實，被告卻仍主張依照「稅務違章案件裁
    罰金額或倍數參考表」處漏稅額三倍之罰鍰，實為不服。懇請被告提供更為積極
    之證據，以作為處罰之法定要件，否則應採信原告上述之理由撤銷裁罰，以為公
    允。
被告主張：
一、按「對外營業事項之發生，營利事業應於發生時自他人取得原始憑證，如進貨發
    票，或給與他人原始憑證，如銷貨發票。」「營業人購進之貨物或勞務未依規定
    取得並保存第三十三條所列之憑證不得扣抵銷項稅額。」「納稅義務人虛報進項
    稅額者除追繳稅款外按所漏稅額處一倍至十倍罰鍰。」分別為稅捐稽徵機關管理
    營利事業會計帳簿憑證辦法第二十一條及行為時營業稅法第十九條第一項、第五
    十一條第五款所明定。
二、次按「為符合司法院大法官會議釋字第三三七號解釋意旨，對於營業人取得非實
    際交易對象所開立之統一發票作為進項憑證申報扣抵銷項稅額之案件，應視情節
    ，分別依左列原則處理：（一）取得虛設行號發票申報扣抵之案件‧‧‧2.有進
    貨事實者：(1)進貨部分，因未取得實際銷貨人出具之憑證，應依稅捐稽徵法第四
    十四條規定處以行為罰。(2)因虛設行號係專以出售統一發票牟取不法利益為業，
    並無銷貨事實，故取得虛設行號之營業人，自亦無向虛設行號進貨並支付進項稅
    額之事實，除該營業人能證明確有支付進項稅額予實際銷貨之營業人，並經稅捐
    稽徵機關查明該稅額已依法報繳者，應依營業稅法第十九條第一項第一款規定，
    就其取得不得扣抵憑證扣抵銷項稅額部分，追補稅款，不再處漏稅罰外，其虛報
    進項稅額，已構成逃漏稅，應依營業稅法第五十一條第五款規定補稅並處罰。」
    為財政部八十三年七月九日臺財稅第八三一六○一三七一號函核示在案。
三、本案原告於八十五年八月至十月進貨價款計三、九七四、六○○元，持鋁台公司
    開立之發票作為進項憑證申報扣抵營業稅一九八、七三○元，經查鋁台公司為無
    銷貨事責，專以販售發票幫助他人逃漏稅捐牟利並無營業事實之虛設行號（該公
    司於八十五年七月至八十七年十二月期間取得並開立不實發票案經臺北市稅捐稽
    徵處查獲移送臺灣臺北地方法院檢察署偵辦中），是依營業人所提示之記帳紀錄
    雖能證明其有進貨事實，惟顯非向該虛設行號進貨，又營業人未能舉證證明支付
    進項稅額予實際銷售人，其虛報進項稅額之違章事實，是為原告所坦承，並主動
    補繳稅款，承諾願意接受裁罰，揆諸首揭法條規定，被告原處分依行為時營業稅
    法第十九條第一項第一款規定，追繳稅款一九八、七三○元（已繳納），並依行
    為時營業稅法第五十一條第五款規定，裁處罰鍰五九六、一○○元，於法並無不
    合。至原告主張裁處過重，請處一倍罰鍰等乙節，查本案原告出具之取得虛設行
    號發票作為進貨憑證說明查核紀錄：「二、實際銷售人因時日已久無法舉證資料
    供查。‧‧‧三、3.本案付款方式，幾以現金支付，但因是朋友，基於互信，並
    未向該公司索取收付紀錄‧‧‧」原告既與實際銷售人是為朋友關係，雙方應為
    熟識，而原告卻又聲稱無法舉證（實際銷貨人）資料供查，又交易雙方既為朋友
    關係，怎會基於互信，而捨棄以支票、匯款或其他方便又安全之付款方式，卻以
    現金進行交易，顯然矛盾；原告既無法提供資料，證明確有支付進項稅額予實際
    銷售之營業人，依首揭財政部八十三年七月九日台財稅第八三一六○一三七一號
    函核釋，應依行為時營業稅法第五十一條第五款規定補稅並處罰，又按「稅務違
    章案件裁罰金額或倍數參考表」行為時營業稅法第五十一條第五款：「虛報進項
    稅額者，一、有進貨事實者（三）取得虛設行號所開立之憑證申報扣抵，按所漏
    稅額處七倍罰鍰。但於裁罰處分核定前已補繳稅款及以書面承認違章事實者，處
    三倍罰鍰。」本案已衡諸原告於裁罰處分核定前已補繳稅款及以書面承認違章事
    實之情節，予以按所漏稅額裁處三倍之罰鍰五九六、一○○元，並無不合，原告
    所主張，應不足採，將原復查決定予以維持，原告仍持陳詞訴願，經財政部撤銷
    責由被告查明按所漏稅額處三倍罰鍰，有否審究原告於裁罰處分核定前已補繳稅
    款及以書面承認違章事實等情節，經查鋁台公司八十五年七月至八十七年八月間
    取得涉嫌虛設行號之進項發票佔全部總進項金額百分之九十九點九，八十五年八
    月三日至八十六年四月二十四日之負責人沈清結並稱統一發票交由他人使用，有
    進口貨物，惟查並無進口交易資料，此有卷附臺北市稅捐處所製營業人涉嫌虛設
    行號相關資料表可稽，衡諸上開情節，鋁台公司顯無進貨提供交易之能力，其虛
    銷之情堪予認定，臺北市稅捐處已如前述移送至臺北地方法院檢察署偵辦。本案
    原告雖有進貨事實，卻取得非實際交易對象虛設行號鋁台公司之發票申報扣抵營
    業稅，又鋁台公司為一虛進虛銷之公司，政府並未從該公司處收到應收之稅款，
    則原告虛報進項已構成逃漏稅之情事，被告衡酌其在處分核定前先行補報補繳，
    並出具承諾書坦承等情節，參考上開「稅務違章案件裁罰金額或倍數參考表」按
    漏稅處三倍罰鍰，應無不合。
四、茲原告主張確向鋁台公司進貨，以其貨物係由該公司泰山營業所職員洪清和交付
    原告，且原告之貨款亦交予洪清和，至於洪君所交付之貨物與鋁台公司是否有關
    ，原告無法了解；原告與負責人均未曾開立支票存款戶頭，故所有往來均以互助
    會款或負責人之妻黃香之存摺提存現金支付，而已支付鋁台公司之貨款明細如附
    支付明細表與存摺影本及互助會單影本各乙份等語，提起訴願。
五、惟查鋁台公司八十五年度之員工薪資所得扣繳資料中並無洪清和之薪資所得，洪
    清和顯非鋁台公司之職員。第查洪清和因他案於被告說明係為鋁台公司之暗股股
    東，並傳真其八十六年五月十五日與鋁台公司負責人陳書昇（八十六年四月二十
    五日擔任負責人）所簽訂「共同投資協議書」以佐證其為股東，惟本案原告取得
    鋁台公司發票均在八十五年，所出示收據之日期亦在八十六年三月三日之前，其
    時鋁台公司負責人為沈清結，則洪君當時顯非該公司股東，亦非員工，所具名之
    收據資料實無法證明原告八十五年度確有向鋁台公司支付貨款，則原告主張支付
    鋁台公司貨款等語，自無可採。又原告無法提示實際銷貨人資料，亦無提示已盡
    應注意而注意之能事進行交易等資料供核，則其情節自無較三倍罰鍰更輕之衡量
    餘地，原處分核定裁處三倍罰鍰為五九六、一○○元，並無不合。
    理  由
一、按「營業人左列進項稅額，不得扣抵銷項稅額：一、購進之貨物或勞務未依規定
    取得或保存第三十三條所列之憑證者。」、「營業人以進項稅額扣抵銷項稅額者
    ，應具有載明其名稱、地址及統一編號之左列憑證：一、購買貨物或勞務時，所
    取得載有營業稅額之統一發票。‧‧‧」及「納稅義務人，有左列情形之一者，
    除追繳稅款外，按所漏稅額處一倍至十倍罰鍰，並得停止其營業：一、‧‧‧五
    、虛報進項稅額者。」分別為行為時營業稅法第十九條第一項第一款、第三十三
    條第一款及第五十一條第五款所明定。又「為符合司法院大法官會議釋字第三三
    七號解釋意旨，對於營業人取得非實際交易對象所開立之統一發票作為進項憑證
    申報扣抵銷項稅額之案件，應視情節，分別依下列原則處理：（一）取得虛設行
    號發票申報扣抵之案件：．．２有進貨事實者：．．（２）因虛設行號係專以出
    售統一發票牟取不法利益為業，並無銷貨事實，故取得虛設行號發票之營業人，
    自亦無向該虛設行號進貨並支付進項稅額之事實，除該營業人能證明確有支付進
    項稅額予實際銷貨之營業人，並經稽徵機關查明該稅額已依法報繳者，應依營業
    稅法第十九條第一項第一款規定，就其取得不得扣抵憑證扣抵銷項稅額部分，追
    補稅款，不再處漏稅罰外，其虛報進項稅額，已構成逃漏稅，應依營業稅法第五
    十一條第五款規定補稅並處罰。」亦經財政部八十三年七月九日臺財稅第八三一
    六○一三七一號函釋在案，核與稅法相關規定，並無違背，應予適用。
二、本件原告於八十五年八月至十月間進貨，價款計三、九七四、六○○元，涉嫌持
    虛設行號之鋁台公司所開立之統一發票，充作進項憑證，並持以申報扣抵銷項稅
    額一九八、七三○元，案經原處分機關查獲，取具原告之承諾書、統一發票影本
    、說明查核紀錄、統一發票查核清單影本、補稅繳款書影本及台北市稅捐稽徵處
    八十九年二月一日北市稽核甲字第八九○○一九二九○○號刑事案件移送書等證
    據附案佐證，就其不得扣抵憑證而申報扣抵銷項稅額部分，發單追繳營業稅額一
    九八、七三○元（已繳納）外，並按所漏稅額一九八、七三○元處三倍之罰鍰計
    五九六、一○○元（計至百元止），經核並無不合，原告就罰鍰部分不服，主張
    如事實欄所載。本件所需審究者為本件罰鍰處分有無違法？
三、原告主張略以此次交易有付款之事實，經手人洪清和收款之親筆簽收，足可證明
    原告有進貨付款之事實，當然應依法取得進項憑證，而銷貨公司（鋁台公司）有
    無繳納稅捐，原告無法亦不可能掌握，而洪清和為鋁台公司職員，提出其名片一
    張為證，不應處罰原告云云；另舉證人洪清和則到庭作證陳述略以其與陳書昇合
    夥開設鋁台公司，由陳書昇擔任負責人，並提出共同投資協議書於原處分機關為
    證等情；惟查，被告固不否認原告有進貨之事實，然原告交易之對象為洪清和，
    卻取得鋁台公司發票作為進項憑證申報，則其係取得非實際交易對象發票之事實
    ，至為明確。至原告所稱洪清和為鋁台公司職員一節，業經被告查明鋁台公司八
    十五年度之員工薪資所得扣繳資料中並無洪清和之薪資所得，洪清和顯非鋁台公
    司之職員。另洪清和所證其係為鋁台公司之合夥股東一節，其雖提出八十六年五
    月十五日與鋁台公司負責人陳書昇（八十六年四月二十五日擔任負責人）所簽訂
    之「共同投資協議書」為證，惟本件原告取得鋁台公司發票時間均在八十五年，
    所出示收據之日期亦在八十六年三月三日之前，其時鋁台公司負責人為沈清結，
    洪清和則為清企業有限公司負責人，有清企業有限公司涉嫌虛設行號相關資
    料表附於原處分卷可參，則洪君當時顯非該公司股東，亦非員工，洪清和所出具
    之收據資料及原告提出之洪清和名片，自不能證明原告八十五年度確有向鋁台公
    司支付貨款，原告主張支付鋁台公司貨款一節，自無可採。又鋁台公司為虛設行
    號自八十五年七月至八十七年八月間取得進項發票共三十四紙，金額計一七五、
    九一五、三九七元，稅額八、七九五、七七一元，其中取得其他虛設行號巨崑興
    業有限公司等開立金額共一七五、七五三、五二七元，佔總進項金額99.9%，而
    鋁台公司自八十五年八月至八十七年十二月間共開立銷項發票二八二紙，銷售額
    為一八二、七二六、九八七元，幫助他人逃漏營業稅九、一三六、三五九元，有
    鋁台公司涉嫌虛設行號相關資料表，附於原處分卷可參，本件行為時之負責人沈
    清結並稱統一發票交由案外人白文能使用，有沈清結於八十八年十一月十六日在
    臺北市稅捐稽徵處之筆錄附於原處分卷可參，足證鋁台公司無進貨提供交易之能
    力，其為虛設行號堪予認定。本案原告雖有進貨事實，卻取得非實際交易對象虛
    設行號鋁台公司之發票申報扣抵營業稅，又原告未能證明洪清和已依法報繳本件
    稅款，揆諸首開說明，原處分衡酌原告在處分核定前先行補報補繳，並出具承諾
    書坦承等情節，依照稅務違章案件裁罰金額或倍數參考表處漏稅額三倍之罰鍰，
    並無違誤，訴願決定予以維持，亦無不合，原告起訴意旨為無理由，應予駁回。
據上論結，本件原告之訴為無理由，爰依行政訴訟法第九十八條第三項前段，判決如
主文。
中      華      民      國    九十二    年      九      月    二十二    日
                        臺北高等行政法院第五庭
                                      審判長法官   張瓊文
                                            法官   劉介中
                                            法官   黃清光
右為正本係照原本作成。
如不服本判決，應於送達後二十日內，向本院提出上訴狀並表明上訴理由，如於本判
決宣示後送達前提起上訴者，應於判決送達後二十日內補提上訴理由書（須按他造人
數附繕本）。
中      華      民      國    九十二    年      九      月    二十二    日
                                          書記官   楊子鋒


司法院資訊處製作；財團法人民間司法改革基金會備份。
